ACORDAO-COMPLETO-2402521

ACÓRDÃO 4098/2021 ATA 7/2021 - PRIMEIRA CÂMARA

VISTOS, relatados e discutidos estes autos de reformas concedidas pelo Comando da Aeronáutica,
ACORDAM os Ministros do Tribunal de Contas da União, reunidos em sessão da Primeira Câmara, diante das razões expostas pelo Relator, com fundamento no art. 71, inciso III, da Constituição Federal e nos arts. 1º, inciso V, 39, inciso II, e 45 da Lei 8.443/1992, em:
9.1. considerar legais os atos de reforma de Celso Branco Moreira, Jose Luiz Nunes, Luiz Carlos dos Santos, Paulo Roberto Zilio, Reinaldo de Almeida Araujo e, em relação a Carlos Raimundo da Cunha , o ato nº 97.271/2019, concedendo-lhes o respectivo registro;
9.2. considerar ilegais os atos de reforma de Geraldo Fernandes do Carmo, Celso de Figueiredo,   Hercules de Almeida Vianna e, em relação a Carlos Raimundo da Cunha, o ato nº 97.439/2019, negando-lhes o respectivo registro;
9.2.1. dispensar o ressarcimento das quantias indevidamente recebidas, em boa-fé, pelos interessados, consoante o Enunciado 106 da Súmula de Jurisprudência deste Tribunal;
9.3. determinar ao Comando da Aeronáutica que:
9.3.1. faça cessar, no prazo de 15 (quinze) dias, contado a partir da ciência desta deliberação, os pagamentos decorrentes dos atos impugnados, sob pena de responsabilidade solidária da autoridade administrativa omissa, consoante disposto nos arts. 71, inciso IX, da Constituição Federal e 262 do Regimento Interno desta Corte;
9.3.2. dê ciência do inteiro teor desta deliberação aos interessados, alertando-os de que o efeito suspensivo proveniente da interposição de eventuais recursos, caso não providos, não os exime da devolução dos valores indevidamente percebidos após a notificação;
9.3.3. envie a esta Corte de Contas, no prazo de 30 (trinta) dias, por cópia, comprovante de que os interessados tiveram ciência desta deliberação;
9.4. determinar à Sefip que:
9.4.1. esclareça ao órgão jurisdicionado, com supedâneo no art. 262, § 2º, do Regimento Interno, que as concessões consideradas ilegais poderão prosperar mediante a emissão e o encaminhamento a este Tribunal de novos atos concessórios, escoimados da irregularidade apontada nestes autos;
9.4.2. monitore o cumprimento das medidas indicadas no item 9.3 acima.

Atos de concessão de reforma.

Primeira Câmara

Comando da Aeronáutica.

3. Interessados/Responsáveis:
3.1. Interessados: Carlos Raimundo da Cunha (XXX.085.789-XX); Celso Branco Moreira (XXX.760.507-XX); Celso de Figueiredo (XXX.462.908-XX); Geraldo Fernandes do Carmo (XXX.254.048-XX); Hercules de Almeida Vianna (XXX.560.008-XX); Jose Luiz Nunes (XXX.579.089-XX); Luiz Carlos dos Santos (XXX.138.806-XX); Paulo Roberto Zilio (XXX.800.650-XX); Reinaldo de Almeida Araujo (XXX.674.868-XX).

13.1. Ministros presentes: Benjamin Zymler (na Presidência), Walton Alencar Rodrigues (Relator), Vital do Rêgo e Jorge Oliveira.
13.2. Ministros-Substitutos presentes: Augusto Sherman Cavalcanti e Weder de Oliveira.

ACORDAO-COMPLETO-2473364

Acórdão de Relação 6720/2021 - Primeira Câmara

Acórdão de Relação

WALTON ALENCAR RODRIGUES

Adoto, como Relatório, o parecer do Ministério Público (peça 15) , transcrito a seguir.
"Trata-se de processo consolidado com dez atos de reformas deferidas pelo Ministério da Defesa/Comando da Aeronáutica, com pareceres pela legalidade emitidos pelo controle interno e pela Secretaria de Fiscalização de Pessoal - Sefip.
As alterações das reformas dos militares Geraldo Fernandes do Carmo (peça 5) , Carlos Raimundo da Cunha (peça 7) , Celso de Figueiredo (peça 9) e Hercules de Almeida Vianna  (peça 10) concedem a vantagem estabelecida no art. 110 da Lei 6.880/1980, conforme o fundamento legal lançado nos respectivos atos do e-Pessoal.
Essas concessões não merecem prosperar, por ausência de previsão legal que autorize os acréscimos nos proventos, conforme o entendimento firmado pelo Acórdão 2225/2019-TCU-Plenário, cujo sumário dispõe:
Sumário: atos de reforma. Alteração de uma das concessões para elevação, em um grau hierárquico, do posto sobre o qual calculados os proventos do inativo, em face da superveniência de invalidez permanente decorrente de doença especificada em lei. Militar anteriormente reformado com proventos já calculados sobre o posto hierárquico superior, por tempo de serviço. Ausência de previsão legal para extensão da vantagem estabelecida no art. 110 da Lei 6.880/1980 a militares já reformados, bem como para o acréscimo de dois postos no cálculo dos proventos. Negativa de registro. Determinações. Legalidade e registro das demais concessões.
Os atos em análise ingressaram nesta Corte em 2019, de forma que podem ser apreciados sem a necessidade de prévia oitiva dos interessados, nos termos do Acórdão 587/2011-TCU-Plenário.
Ante o exposto, o Ministério Público de Contas manifesta-se pela ilegalidade das alterações das reformas de Geraldo Fernandes do Carmo (peça 5) , Carlos Raimundo da Cunha (peça 7) , Celso de Figueiredo (peça 9) e de Hercules de Almeida Vianna  (peça 10) e aquiesce à proposição da unidade técnica, quanto aos demais atos autuados no presente processo".

não há

Procurador Júlio Marcelo de Oliveira.

REFORMA. CONCESSÃO DE POSTO HIERÁRQUICO SUPERIOR EM RAZÃO DE INCAPACIDADE DEFINITIVA OCORRIDA DURANTE A RESERVA REMUNERADA. ILEGALIDADE. LEGALIDADE DOS DEMAIS.

REFORMA (REFO)

Secretaria de Fiscalização de Integridade de Atos e Pagamentos de Pessoal e de Benefícios Sociais (Sefip).

Trata-se de 10 (dez) atos de reforma militar, emitidos pelo Comando da Aeronáutica, que deram entrada no Tribunal em 2019.
Acolho, na íntegra, o parecer do Parquet, que adoto como razões de decidir, sem prejuízo das considerações que faço.
Os atos de reforma Geraldo Fernandes do Carmo (peça 5) , Carlos Raimundo da Cunha (peça 7) , Celso de Figueiredo (peça 9) e Hercules de Almeida Vianna  (peça 10) indicam que esses interessados percebem proventos calculados com base no soldo de dois postos acima daqueles que ostentavam na atividade, o que não possui abrigo na legislação em vigor.
Por ocasião da transferência para a reserva remunerada, contavam com mais de 30 anos de serviço, razão pela qual passaram receber os proventos baseados no soldo do posto imediatamente superior, com fundamento na redação original do art. 50, inciso II, da Lei 6.880/1980.
Posteriormente foram considerados incapazes e reformados, com base no art. 110, §§ 1º e 2º, da Lei 6.880/1980, passando a receber proventos calculados com base no soldo de dois postos acima daquele que ocupava na atividade.
Essas alterações, contudo, afrontam o mandamento do art. 110, caput, da Lei 6.880/1980, uma vez que a remuneração ali determinada tem por base o soldo correspondente ao grau hierárquico imediato ao possuído na ativa, não havendo previsão, na lei, para o procedimento adotado pelo Comando da Aeronáutica.
A jurisprudência do TCU tem-se consolidado nesse sentido, sob o pálio do Acórdão 2225/2019-TCU-Plenáriolena¿rio. 
Ilegais, portanto, os atos de reforma de Geraldo Fernandes do Carmo, Carlos Raimundo da Cunha, Celso de Figueiredo e Hercules de Almeida Vianna, devendo os demais atos serem julgados legais.
Ressalto que constam dos autos dois atos em nome de Carlos Raimundo da Cunha. O primeiro ato, de nº 97.271/2019, com vigência a partir de 24/10/2003, constante da peça 6, no qual não foram encontradas impropriedades, e o de nº 97.439/2019, com vigência a partir de 17/10/2017, constante da peça 7. O primeiro ato deve, portanto, ser julgado legal e ter o registro concedido. 
Ante o exposto, VOTO para que este Tribunal adote a deliberação que ora submeto à apreciação deste Colegiado.
TCU, Sala das Sessões Ministro Luciano Brandão Alves de Souza, em 16 de março de 2021
WALTON ALENCAR RODRIGUES 
Relator